臺灣屏東地方法院民事裁定
111年度監宣字第148號
聲  請  人  劉庭蓁  

相  對  人  劉天恩  


上列當事人間聲請監護宣告事件，本院裁定如下：
    主  文
宣告劉天恩（男，民國○○○年○○月○日生，身分證統一編號：Ｚ○○○
○○○○○○號）為受監護宣告人。
選定劉庭蓁（女，民國○○○年○月○○日生，身分證統一編號
：Ｚ○○○○○○○○○號）為受監護宣告人之監護人。
指定劉昭枝（女，民國○○○年○月○○日生，身分證統一編號：Ｚ○○○
○○○○○○號）、劉昭伸（女，民國○○○年○○月○○日生，身分證統一
編號：Ｚ○○○○○○○○○號）、劉寶元（男，民國○○○年○月○○○日生，
身分證統一編號：Ｚ○○○○○○○○○號）為共同會同開具財產清冊之人
。
程序費用由受監護宣告人負擔。
    理  由
一、本件聲請意旨略以：聲請人劉庭蓁之父即相對人劉天恩於民
    國108年1月16日，不能為意思表示或受意思表示，或不能辨
    識其意思表示之效果，為此依民法第14條之規定，聲請宣告
    相對人為受監護宣告人等語。
二、按對於因精神障礙或其他心智缺陷，致不能為意思表示或受
    意思表示，或不能辨識其意思表示之效果者，法院得因本人
    、配偶、四親等內之親屬、最近一年有同居事實之其他親屬
    、檢察官、主管機關、社會福利機構、輔助人、意定監護受
    任人或其他利害關係人之聲請，為監護之宣告，民法第14條
    第1 項定有明文。
三、聲請人主張上開各情，業據其提出戶籍謄本為證，並經鑑定
    人黃文翔醫師就相對人之精神及心智狀況實施鑑定，其結果
    認：個案為阿茲海默症、梗塞性腦中風後合併極重度以上失
    智狀態。雙眼緊閉，經叫喚後雙眼可以微睜，但眼球不會隨
    著呼喚搜尋音源，對外界呼喚無辨識與理會能力，無法聽從
    指令做動作（例如舉手、握拳、伸出左右手、伸出手指等，
    個案不知哪隻是左手、右手），認知功能嚴重受損，無法辨
    識自家親人，喪失語言表達能力，無法識字、筆談，現實判
    斷能力喪失，無法使用肢體語言（點頭、搖頭、揮手、伸出
    手指頭代表想表達之數字等），對於時間、地方、人物之定
    向能力完全喪失（個案不知道今日之年份、月份，不知道現
    在是上午或下午，不知道自己身處何地，不知道自己現在住
    哪裡，也無法辨識站立於個案身旁長年負責照顧個案的家人
    與照顧人員）。長、短期記憶也明顯喪失。進食、沐浴、翻
    身、大小便、移動身體、更衣等皆完全無法自理。完全無處
    理財產之能力。個案各項功能退化嚴重，生活完全無自理能
    力，必須長期依賴家人、醫療或養護機構照顧。個案目前已
    經處於極重度以上失智狀態，導致個人之認知功能嚴重失能
    ，為意思表示或受意思表示或辨識其意思表示效果之能力完
    全喪失，可以判定為無意思能力，無法獨力處理個人法律事
    務與從事個人財務管理，也無法主張或維護個人權益，該個
    案已達監護宣告之標準等情，有屏安醫療社團法人屏安醫院
    111 年7 月12日屏安管理字第1110002151號函附之精神鑑定
    報告書1 份在卷可憑。本院綜合上情及鑑定結果認相對人確
    因精神障礙，致不能為意思表示或受意思表示之程度，故聲
    請人聲請對相對人為監護之宣告，為有理由，應予准許。
四、按受監護宣告之人應置監護人；法院為監護之宣告時，應依
    職權就配偶、四親等內之親屬、最近一年有同居事實之其他
    親屬、主管機關、社會福利機構或其他適當之人選定一人或
    數人為監護人，並同時指定會同開具財產清冊之人；法院選
    定監護人時，應依受監護宣告之人之最佳利益，優先考量受
    監護宣告之人之意見，審酌一切情狀，並注意下列事項：一
    、受監護宣告之人之身心狀態與生活及財產狀況。二、受監
    護宣告之人與其配偶、子女或其他共同生活之人間之情感狀
    況。三、監護人之職業、經歷、意見及其與受監護宣告之人
    之利害關係。四、法人為監護人時，其事業之種類與內容，
    法人及其代表人與受監護宣告之人之利害關係，修正後之民
    法第1110條、第1111條第1 項、第1111條之1 定有明文。
五、查相對人主要係由自己的金錢支付相關費用，此據證人劉李
    亂證述屬實，本院審酌聲請人為相對人之女，有意願擔任相
    對人之監護人，是由聲請人劉庭蓁負責護養及照顧相對人並
    管理其財產，應能符合相對人之最佳利益，爰選定劉庭蓁為
    監護人。另依上開規定，法院於選定監護人時，應同時指定
    會同開具財產清冊之人，及依民法第1113條準用同法第1099
    條之規定，監護開始時，監護人對於受監護人之財產，應依
    規定會同遺囑指定、當地直轄市、縣（市）政府指派或法院
    指定之人，於2 個月內開具財產清冊，並陳報法院。為使劉
    庭蓁得於期限內開具財產清冊並陳報法院，並衡酌劉昭枝、
    劉昭伸、劉寶元係相對人之子女，爰併指定劉昭枝、劉昭伸
    、劉寶元為共同會同開具財產清冊之人。
六、依家事事件法第164 條第2 項，裁定如主文。
中　　華　　民　　國　　111 　年　　8 　　月　　10　　日
                      家事法庭  法　官  張以岳
以上正本係照原本作成。
如不服本裁定，應於送達後10日內向本院提出抗告狀，並繳納抗
告費新臺幣1,000元。
中　　華　　民　　國　　111 　年　　8 　　月　　10　　日
                                書記官　蔡政學